# Schleifen aus Macros {#loopmacro}
```{r setup2, echo = F, message=F, warning = F}
if(Sys.getenv("USERNAME") == "filse" ) .libPaths("D:/R-library4")  # set library
# stataexe <- "C:/Program Files (x86)/Stata13/StataSE-64.exe"
stataexe <- "C:/Program Files/Stata16/StataSE-64.exe"
knitr::opts_chunk$set(engine.path=list(stata=stataexe))
library(Statamarkdown)
library(kableExtra)
library(magrittr)
# library(tidyverse)
# library(ggthemes)
```


## local erstellen und für Schleifen verwenden

Schleifen aus globals / locals mit Hilfe von `levelsof`:
```{stata mlo1, eval =F}
tab m1202
levelsof m1202

levelsof m1202, loc(ausb)
foreach lvl  of local ausb {
	dis "m1202: " `lvl'
}


levelsof m1202, loc(ausb)
glo ausb `ausb'
mac l ausb

foreach lvl  of global ausb {
	dis "m1202: " `lvl'
}


foreach lvl  of global ausb {
	dis "m1202: " `lvl'
	tab S1 if m1202 == `lvl'
}
```

## Schleifen über strings

### Wörter indizieren
```{stata}
local phrase `" "2 guys" "1 girl" "1 pizza place" "'
di "`:word 2 of `phrase' '"
```

### Wörter zählen
```{stata}
local sentence "here is a sentence 7"
local len: word count `sentence'
mac list _len
```

### Wörter in Schleife
```{stata}
local phrase1 "here is a sentence of 7 words"
local len1: word count `phrase1'

forvalues i = 1(1)`len1' {
	loc word: word `i' of `phrase1'
	dis "this is word number " `i' ": `word'"
}
```

... dabei macht es einen Unterschied, wo die `""` stehen:
```{stata}
local phrase2 `" "here is" "a sentence" "of 7 words" "'
local len2: word count `phrase2'

forvalues i = 1(1)`len2' {
	loc word: word `i' of `phrase2'
	dis "this is word number " `i' ": `word'"
}
```



***

**[Übung](#loop)**

***

## Informationen aus Schleifen behalten

### Gespeichterte Ergebnisse

Um auf Ergebnisse zuzugreifen, können wir etwas hinter die Kulissen der Stata-Befehle sehen: 

```{r tib1, echo=F}
tibble::tribble(~"Befehl",~"zeigt alle",
"c-class", "system parameters & settings finden wir als `c()` - siehe [``c(username)'`](#cmac)",
"r-class", "die meisten deskriptiven Befehle speichern die Ergebnisse in in `r()`",
"e-class", "...außer estimation commands, wie bspw. `reg` - hier wird in `e()` gespeichert (Postestimates)",
"s-class", "parsing commands store results in `s()` used by programmers",
"n-class", "commands that do not store in `r()`, `e()`, oder `s()`") %>% 
  kable() %>% 
  kable_styling(bootstrap_options = "condensed", full_width = F,font_size = 12) %>% 
  column_spec(1,monospace = TRUE) %>% 
  row_spec(0, color = "white")
```

Jeweils alle Werte anzeigen mit:

```{r tib2, echo=F}
tibble::tribble(~"Befehl",~"zeigt alle",
 "return list",   "r()",
"ereturn list",   "e()",
"sreturn list",   "s()",
"creturn list",   "c()") %>% 
  kable() %>% 
  kable_styling(bootstrap_options = "condensed", full_width = F,font_size = 12) %>% 
  column_spec(1:2,monospace = TRUE)
```

Es gibt dabei vier Typen an Ergebnissen:

+ `macro`:  strings mit mehreren Wörtern (Text)
+ `matrix`: bspw. `e(b)` sind die Koeffizienten nach einem `reg`-Befehl oder `e(V)` ist die Varianz–Kovarianz Matrix der estimates (VCE)
+ `scalar`: einzelne Zahlen/Strings (1x1 Matrizen)
+ `functions`: bspw. `e(sample)` $\Rightarrow$ 1 (true) wenn die Beobachtung im vorheringen "estimation command" verwendet wurde und 0 (false) wenn nicht

```{stata retlist, eval= F}
tab S1
return list
```
```{stata retlist0,echo = F}
qui use "D:\Datenspeicher\BIBB_BAuA/BIBBBAuA_2018_suf1.0.dta", clear
tab S1
return list
```

```{stata retlist2, eval= F}
su S1
return list
```
```{stata retlist02,echo = F}
qui use "D:\Datenspeicher\BIBB_BAuA/BIBBBAuA_2018_suf1.0.dta", clear
su S1
return list
```

```{stata retlist3, eval= F}
reg F518_SUF zpalter 
ereturn list
```
```{stata retlist03,echo = F}
qui use "D:\Datenspeicher\BIBB_BAuA/BIBBBAuA_2018_suf1.0.dta", clear
quietly{
    mvdecode zpalter, mv(9999)
    mvdecode F518_SUF, mv( 99998/ 99999)
    mvdecode F200, mv( 97/99)
    mvdecode m1202, mv(-1)
}
reg F518_SUF zpalter 
ereturn list
```

Anstatt zu versuchen, den Überblick darüber zu behalten, was wo gespeichert wird, finden wir ganz unten in jeder Hilfedatei einen Hinweis wie
"`summarize` stores the following in `r()`:" or "`mean` stores the following in `e()`" - entsprechend sehen wir die Ergebnisse in `return` bzw. `ereturn`.

### `e()` und `r()` sind getrennte Welten

Neben dem Prinzip "One Data" folgt Stata auch dem Prinzip "One _-class".
Das bedeutet, dass wir nur den return oder ereturn für den letzten Befehl *dieser* Klasse sehen können.
Wenn wir also `reg` ausführen und dann eine Reihe von r-Klassen-Aufrufen machen (z.B. `su`), wird uns der Aufruf von `ereturn` immer noch die Werte für `reg` anzeigen. 
Sobald wir jedoch einen weiteren r-class-Befehl ausführen, verlieren wir den Zugriff auf die Ergebnisse des ersten Befehls. 
```{stata erl0, eval = F}
reg az F200
su az
ereturn list
```


```{stata erl01,echo = F}
qui use "D:\Datenspeicher\BIBB_BAuA/BIBBBAuA_2018_suf1.0.dta", clear
quietly{
  mvdecode zpalter, mv(9999)
mvdecode F518_SUF, mv( 99998/ 99999)
mvdecode F200, mv( 97/99)
mvdecode m1202, mv(-1)
}
reg az F200
su az
ereturn list
```

<!-- https://cscar.github.io/workshop-stata-intro/programming-advanced-features.html -->

## Ergebnisse weiter verwenden

Alle diese Informationen können wir mit einem Makro speichern bzw. weiter verarbeiten. 

```{stata retlist4, eval= F}
su S1
dis "Der Mittelwert beträgt: " r(mean)
```
```{stata retlist04,echo = F}
qui use "D:\Datenspeicher\BIBB_BAuA/BIBBBAuA_2018_suf1.0.dta", clear
qui su S1
dis "Der Mittelwert beträgt: " r(mean)
```

```{stata retlist5, eval= F}
su S1
dis "Der Mittelwert beträgt: " round(r(mean),.01)
```

```{stata retlist05,echo = F}
qui use "D:\Datenspeicher\BIBB_BAuA/BIBBBAuA_2018_suf1.0.dta", clear
qui su S1
dis "Der Mittelwert beträgt: " round(r(mean),.01)
```

```{stata mloretn, eval = F}
foreach lvl  of global ausb {
	dis "m1202: " `lvl'
	su S01 if m1202 == `lvl'
	dis r(mean)
}

foreach lvl  of global ausb {
	qui su S01 if m1202 == `lvl'
	dis "Der Frauenanteil in m1202=" `lvl' " beträgt: " round(r(mean)*100,.1) "%"
}


foreach lvl  of global ausb {
	qui su S01 if m1202 == `lvl'
	glo gend`lvl': display "Der Frauenanteil in m1202=" `lvl' " beträgt: " round(r(mean)*100,.1) "%"
}
```

### Rekursivität {#recur}
Macros können auch "recursively" erstellt werden:
```{stata mloretn2}
global x ""
forvalues i = 1/20 {
	global x $x `i'
}
mac list x
```

...somit können wir einen `global` auch zusammenbauen:
```{stata mloretn3, eval = F}
glo gend ""
foreach lvl  of global ausb {
	qui su S01 if m1202 == `lvl'
	glo gend: display "${gend}m1202=" `lvl' " " round(r(mean)*100,.1) "% "
}
mac l gend
```

```{stata mloretn3b, echo = F}
quietly{
  use "D:\Datenspeicher\BIBB_BAuA/BIBBBAuA_2018_suf1.0.dta", clear
  drop if m1202 < 0
  tab m1202
  levelsof m1202
  levelsof m1202, loc(ausb)
  glo ausb `ausb' 
  gen S01 = S1-1
} 

glo gend ""
foreach lvl  of global ausb {
	qui su S01 if m1202 == `lvl'
	glo gend: display "${gend}m1202=" `lvl' " " round(r(mean)*100,.1) "% "
}
  
mac l gend
```

***

**[Übung](#retue1)**

***


## Kennzahlen in einer `matrix` ablegen {#mat1}

Matrizen helfen uns, die ergebnisse in handhabarer Form zu speichern (`help matrix`).
Um eine Tabelle zu bauen benötigen wir einige Matrix-Befehle, weiteres unter `help matrix operators` 

- eine `matrix` ausgeben:
`matrix list matname`

- eine `matrix` umbenennen:
`matrix umbenennen altername neuername`

- eine `matrix` oder alle löschen:
`matrix drop [matlist]`

```{r trib3,echo=F}
tibble::tribble(~"Operator",~"Symbol",
                "column join"            ,",",
                "row join"               ,"\\\\ \ ", 
                "transpose"              ,"'",
                "negation"               ,"\\- "
                ) %>% 
  kable() %>% 
  kable_styling(bootstrap_options = "condensed", full_width = F,font_size = 12) %>% 
  column_spec(2,monospace = TRUE) 
            
```

```{stata mat01}
matrix Y1 = 1, 3 
mat l Y1
```

```{stata mat02}
matrix Y2 = 4\ 0
mat l Y2
```


```{stata mat03}
matrix Y = (2, 1.5 \ 2.5, 3)
mat l Y
```

Transponieren:

```{stata mat05}
matrix X2 = (1, 2, 3 \ 5 , 8 , 9)
mat l X2 
mat X3 = X2'
mat l X3
```

Mit `J(Zeilen,Spalten,Inhalt)` können wir eine Matrix mit gleichen Werten besetzen:
```{stata matrix04}
mat G0 = J(4,2,0)
mat l G0
```

<!-- Mit `mat name[Spalte,Zeile]` können wir auf einen Teilbereich zugreifen: -->
<!-- ```{stata matrix04c} -->
<!-- mat G0 = J(4,2,0) -->
<!-- mat G0[3,2] = 2 -->
<!-- mat list G0 -->
<!-- ``` -->

### Namen für Spalten und Zeilen einer `matrix` 

Aber wir können die Zeilennamen einer `matrix` verändern:
```{stata matname2b, eval = F}
mat colname G0 = var1 var2
mat list G0
```

```{stata matname2c, echo = F}
mat G0 = J(4,2,0)
mat G0[3,2] = 2
mat colname G0 = var1 var2
mat list G0
```

Wenn zu wenige Namen angegeben werden, wird der letzte Wert einfach wiederholt:
```{stata matname1b, eval = F}
mat rowname G0 = year result
mat list X1
```

```{stata matname1c, echo = F}
mat G0 = J(4,2,0)
mat G0[3,2] = 2
mat rowname G0 = year result
mat list G0
```



<!-- ### Zeile einfügen -->

<!-- ```{stata tm08, eval = F} -->
<!-- matrix A = J(3,4,.)  -->
<!-- mat A1 = (1, 4, 2, 1)  -->
<!-- ``` -->

<!-- ```{stata tm10, eval = F} -->
<!-- mat A[1,1]  =A1 // !! überschreibt die ganze 1. Zeile -->
<!-- mat li A -->
<!-- ``` -->

<!-- ```{stata tm11, echo = F} -->
<!-- matrix A = J(3,4,.) // A besteht nur aus . -->
<!-- mat A1 = (1, 4, 2, 1) -->
<!-- mat A[1,1]  =A1 // !! überschreibt die ganze 1. Zeile -->
<!-- mat li A -->
<!-- ``` -->

### `matrix` erstellen {#mcollect}

Das nutzen wir jetzt um unsere Ergebnisse zu speichern:
```{stata matrix05, eval = F}
levelsof m1202, loc(ausb)
foreach lvl  of local ausb {
	qui su S01 if m1202 == `lvl'
	
	// 1. Spalte level von m1202
	//2.Spalte: Frauenanteil
	mat G`lvl' = `lvl' ,r(mean)*100 
}
mat G = GX1\GX2\GX3\GX4
mat colname G = m1202 share_w
mat l G
```


Damit können wir auch zeilenweise eine `matrix` befüllen, indem wir mit `,` mehrere Werte verbinden ([row join](#mat1)):
```{stata tm12, eval = F}
qui levelsof m1202, loc(ausb)
foreach lvl  of local ausb {
	qui su zpalter if m1202 == `lvl', det
	mat A`lvl' = `lvl', r(p25), r(mean), r(p50), r(p75)
}
mat A = A1\A2\A3\A4
mat colname A = m1202 p25 mean median p75
mat l A
```


```{stata tm12b, echo = F}
qui use "D:\Datenspeicher\BIBB_BAuA/BIBBBAuA_2018_suf1.0.dta", clear
quietly{
  mvdecode F518_SUF, mv( 99998/ 99999)
  mvdecode zpalter, mv(9999)
  mvdecode F200, mv( 97/99)
  mvdecode m1202, mv(-1)
}
qui levelsof m1202, loc(ausb)
foreach lvl  of local ausb {
	qui su zpalter if m1202 == `lvl', det
	mat A`lvl' = `lvl', r(p25), r(mean), r(p50), r(p75)
}
mat A = A1\A2\A3\A4
mat colname A = m1202 p25 mean median p75
mat l A
```

***

**[Übung](#retue2)**

***

## Labels behalten 

### `extended macro function` für Labels {#labfun}

Idealerweise würden wir aber gerne nicht nur 1-4 in `m1202` behalten, sondern die Labels (`Ohne Berufsabschluss`) usw. 
Um Informationen zu Variablen & Labels abzurufen, lernen wir [später](#labfuns) eine ganze Reihe an extended macro functions kennen, für den Moment reicht uns `label (varname) varvalue`: 
```{stata varlab0, eval = F}
loc v m1202
local vallab1 :    label (`v') 1		 	// Value label für Wert = 1
dis "`vallab1'"     // display local "valuelab1"
```

```{stata varlab, echo = F}
qui use  "D:\Datenspeicher\BIBB_BAuA/BIBBBAuA_2018_suf1.0.dta", clear
quietly{
		mvdecode m1202, mv(-1)
}
loc v m1202
local vallab1 :    label (`v') 1		 	// Value label für Wert = 1
dis "`vallab1'"     // display local "valuelab1"
```

In der Schleife können wir dann `lvl` entsprechen für `label (var) lvl` nutzen:
```{stata lvllab, eval = F}
loc lvl = 1
qui su zpalter if m1202 == `lvl', det
mat GX = `lvl', r(p25), r(mean), r(p50), r(p75) 
local vallab1 :    label (m1202) `lvl' // label aufrufen
```

### Labels als `rowname` {#mrown}

Leider können wir nicht einfach die Labels der Variable in die `matrix` schreiben.
In einer Matrix sind nur Zahlenwerte erlaubt:
```{stata matstr, error = T}
mat M = c(2\"label")
```

Aber wir können das Label als rowname ablegen:
```{stata matrname01, eval = F}
loc lvl = 1
qui su zpalter if m1202 == `lvl', det
mat GX = `lvl', r(p25), r(mean), r(p50), r(p75) 
local vallab1 :    label (m1202) `lvl' // label aufrufen
mat rowname GX =  "`vallab1'" // in Zeilenname ablegen
mat l GX
```

...damit erweitern wir die Schleife von oben:
```{stata matrname03, eval=F}
levelsof m1202, loc(ausb)
foreach lvl  of local ausb {
	qui su zpalter if m1202 == `lvl', det
	mat GX`lvl' = `lvl', r(p25), r(mean), r(p50), r(p75)
	
	local vallab1 :    label (m1202) `lvl'
	mat rowname GX`lvl' =  "`vallab1'"
}
mat G = GX1\GX2\GX3\GX4
mat colname G = m1202 p25 mean median p75
mat l G
```


```{stata matrname04, echo=F}
set linesize 200
qui use  "D:\Datenspeicher\BIBB_BAuA/BIBBBAuA_2018_suf1.0.dta", clear
quietly{
		mvdecode zpalter, mv(9999)
		mvdecode F518_SUF, mv( 99998/ 99999)
		mvdecode F200, mv( 97/99)
		mvdecode m1202, mv(-1)
		levelsof m1202, loc(ausb)
    glo ausb `ausb'
}

levelsof m1202, loc(ausb)
foreach lvl  of local ausb {
	qui su zpalter if m1202 == `lvl', det
	mat GX`lvl' = `lvl', r(p25), r(mean), r(p50), r(p75)
	
	local vallab1 :    label (m1202) `lvl'
	mat rowname GX`lvl' =  "`vallab1'"
}
mat G = GX1\GX2\GX3\GX4
mat colname G = m1202 p25 mean median p75
mat l G
```



```{stata matrname07, echo = F, eval = F}
quietly{
    use  "D:\Datenspeicher\BIBB_BAuA/BIBBBAuA_2018_suf1.0.dta", clear
		mvdecode zpalter, mv(9999)
		mvdecode F518_SUF, mv( 99998/ 99999)
		mvdecode F200, mv( 97/99)
		mvdecode m1202, mv(-1)
		levelsof m1202, loc(ausb)
    glo ausb `ausb'
}

mat G2 = J(4,5,.) // leere Matrix 
mat colname G2 = m1202 p25 mean median p75 

foreach lvl  of global ausb {
	qui su zpalter if m1202 == `lvl', det
	mat GX`lvl' = `lvl', r(p25), r(mean), r(p50), r(p75) 
	mat colname GX`lvl' = m1202 p25 mean median p75 
	
	local vallab1 :    label (m1202) `lvl'
	mat rowname GX`lvl' =  "`vallab1'"
}
mat G = GX1\GX2\GX3\GX4
xsvmat G, collabels(coef) names(col) fast rownames(lab)
list, noobs clean
```



## Von der `matrix` zum Datensatz

Mit `xsvmat` bzw. dem ado `xsvmat` können wir eine `matrix` in einen Datensatz umwandeln. 
Mit `rownames(lab)` können wir Zeilennamen in die Variable `lab` ablegen.
Außerdem nutzt `xsvmat` die neue [`frame`](#frame)- Funktion, um einen neuen Datensatz zu erstellen.

```{stata xsvmat0, eval = F}
ssc install  xsvmat
```

```{stata xsvmat2, eval = F}
xsvmat G, names(col) frame(res1) rownames(lab)
frame change res1
list, noobs clean
```

```{stata matrname06, eval = F}
                                                         lab   m1202   p25       mean   median   p75  
                                        Ohne Berufsabschluss       1    29   42.62721       46    55  
    duale o. schulische Berufsausbildung/einf.,mittl. Beamte       2    39   47.07653       49    56  
    Aufstiegsfortbildung (Meister, Techniker, kfm. AFB u.ä.)       3    41   48.09234       50    56  
            Fachhochschule, Universität/ geh., höhere Beamte       4    39   47.76074       49    57  
```



## `frame`: mehrere Datensätze in Stata {#frame}

Die `frame`-Option basiert auf einer relativ neuen Funktion in Stata.
Seit Version 16 bietet Stata  mit den [`frame`](https://www.stata.com/features/overview/multiple-datasets-in-memory/)-Befehlen auch die Möglichkeit, mehrere Datensätze parallel zu bearbeiten.

+ mit `frame create nameX` können wir einen neuen Datensatz mit dem Namen `nameX` erstellen (der bisherige wird als `default` bezeichnet)
+ mit `frame dir` bekommen wir eine Übersicht zu den verschiedenen `frame`s der aktuellen Stata-Session
+ mit `frame change` *name* können wir zwischen den verschiedenen `frame`s hin- und herspringen 

```{stata, eval = F}
frame change res1
frame change default
```


+ mit `frame drop` *name*  können wir einen `frame` wieder löschen:
```{stata,eval= F}
frame drop res1
```




```{stata framexsvmat0, echo = F, eval = F}
quietly{
    use  "D:\Datenspeicher\BIBB_BAuA/BIBBBAuA_2018_suf1.0.dta", clear
		mvdecode zpalter, mv(9999)
		mvdecode F518_SUF, mv( 99998/ 99999)
		mvdecode F200, mv( 97/99)
		mvdecode m1202, mv(-1)
		levelsof m1202, loc(ausb)
    glo ausb `ausb'
}

mat G2 = J(4,5,.) // leere Matrix 
mat colname G2 = m1202 p25 mean median p75 

foreach lvl  of global ausb {
	qui su zpalter if m1202 == `lvl', det
	mat GX`lvl' = `lvl', r(p25), r(mean), r(p50), r(p75) 
	mat colname GX`lvl' = m1202 p25 mean median p75 
	
	local vallab1 :    label (m1202) `lvl'
	mat rowname GX`lvl' =  "`vallab1'"
}
mat G = GX1\GX2\GX3\GX4
frame 
xsvmat G, collabels(coef) names(col) fast rownames(lab)
list, noobs clean
```




***

**[Übung](#retue3)**

***



## Übungen

### Übung {#loop1}

+ Zählen Sie die Wörter in den folgenden beiden String-locals
```{stata, eval = F}
loc x1 "ein sehr langer satz mit vielen wörtern"

ds *wib*
loc x2 =  r(varlist)
```

+ Wie würde eine Schleife aussehen, die jeweils ein Wort aus den locals nacheinander mit `display` ausgibt?

### Übung {#retue1}

+ Laden Sie die Erwerbstätigenbefragung - am besten in der Version ohne Missings in den relevanten Variablen  ( `"${data}/BIBBBAuA_2018_suf1.0_clean.dta"`, siehe `01_init.do`)
- Erstellen Sie eine Schleife, welche jeweils das Maximaleinkommen (basierend auf `F518_SUF`) für die Gemeindegrößenklassen (`gkpol`) anzeigt.
  + Wie kommen Sie an den Maximalwert für `F518_SUF`? Verwenden Sie bspw. `su` oder `tabstat` zusammen mit `return list`.
  + Erstellen Sie mit `display` eine aussagekräftige Ausgabe
  + Testen Sie Ihre Schleifenlogik mit einem `local`, um anschließend die Schleife "außen herumzubauen"
  + Welche Ausprägungen hat `gkpol` - wie können Sie diese automatisch in eine Schleife überführen?

- *Optional* Passen Sie Ihre Schleife an, sodass für jeden Durchlauf ein `global gkX` erstellt wird, wobei `X` für die Ausprägung von `gkpol` steht und den entsprechenden Maximalwert von `F518_SUF` für die entsprechende Größenklasse enthält.

### Übung {#retue2}

- Kopieren Sie die in Übung 2 erstellte Schleife und passen Sie diese [so](#mcollect) an, dass jeweils die Werte für Min, Mean, Median, Max und N in `matrix` gesammelt werden. 
  - Verwenden Sie den `row join` für `matrix` mit `,` um jeweils eine Ergebniszeile zu erstellen



### Übung {#retue3}

- Passen Ihre Schleife von eben mit `gkpol` so mit Hilfe der Schleife von [oben](#mrown) so an, dass die Labels für `gkpol` als `rownames` werden legen Sie die Ergebnismatrix in einen `frame` ab.
  + Nutzen Sie die [`label (v') 1`](#labfun) extended macro function um das jeweilige Label anzuzeigen
  + Setzen Sie das entsprechende Label als `rowname`
  + Fügen Sie die einzelnen Ergebnis in eine `matrix` zusammen
  + Nutzen Sie `xsvmat`, um einen `frame` zu erstellen
  + Nutzen Sie `frame change`, um in die Ergebnis-`frame` zu wechseln (und wieder zurück)


<!-- *Für alle, die schon fertig sind:* -->

<!-- - Wie könnten Sie mit Hilfe einer Schleife den Schritt des Zusammenfügens mit weniger Tipparbeit erledigen?  -->
<!-- ```{stata, eval = F} -->
<!-- mat G = GX1\GX2\GX3\GX4\GX5\GX6\GX7 -->
<!-- ``` -->

<!--   + Tipp: Überführen Sie die erste Ergebnis-`matrix` in eine neue Ergebnismatrix, an die dann die weiteren `matrix` per `row join` angefügt werden - ggf. hilft hier `if`/`else` -->
<!--   + Ließe sich auch ein Befehl integrieren, der die `matrix` für Einzelergebnisse dann gleich wieder löscht? -->





